【裁判字號】    98,財管,74
【裁判日期】    981103
【裁判案由】    選任遺產管理人
【裁判全文】
臺灣板橋地方法院民事裁定          98年度財管字第74號
聲  請  人  臺灣土地銀行股份有限公司
法定代理人  丙○○
非訟代理人  乙○○
上列聲請人聲請對被繼承人甲○○選任遺產管理人事件，本院裁
定如下：
    主    文
選任周雅惠（女、民國○○年○ 月○ 日生、身分證統一編號：Ｚ00
0000000 號）為被繼承人甲○○（男、民國○○年○ 月○○日生、身
分證統一編號：Ｚ000000000 號、生前籍設台北縣三峽鎮○○路
63號）之遺產管理人。
程序費用由被繼承人甲○○之遺產負擔。
    理    由
一、按繼承開始時，繼承人之有無不明，而無親屬會議或親屬會
    議未於1 個月內選定遺產管理人者，利害關係人或檢察官得
    聲請法院選任遺產管理人，並由法院依公示催告程序，定6
    個月以上之期限，公告繼承人，命其於期限內承認繼承；又
    被繼承人之所有繼承人均拋棄其繼承權者，亦準用關於無人
    承認繼承之規定，民法第1177條、第1178條第2 項、第1176
    條第6 項定有明文。
二、本件聲請意旨略以：聲請人之債務人即被繼承人甲○○（男
    、民國○○年○ 月○○日生、身分證統一編號：Ｚ000000000 號
    、生前籍設台北縣三峽鎮○○路63號）於民國97年12月20日
    死亡，其於生前，以如附表所示之土地及建物，設定最高限
    額抵押權新台幣（以下同）2,880,000 元予聲請人，作為其
    配偶周雅惠向聲請人借款之擔保，目前尚餘抵押債權1,736,
    947 元已全部到期未蒙清償，惟被繼承人甲○○死亡後，其
    繼承人均已向法院聲明拋棄繼承，茲因周雅惠為被繼承人甲
    ○○之配偶，並為本案借款人，雖已向法院聲明拋棄繼承，
    然擔任遺產管理人乙職並無礙其財產權利之行使，且其對被
    繼承人之負債情形必定較為清楚，聲請人為期合法順利處分
    被繼承人名下如附表所示之土地及建物，以清償債務，爰依
    民法第1178條第2 項之規定，狀請本院准以裁定選任周雅惠
    擔任被繼承人甲○○之遺產管理人等語。
三、經查：本件聲請人主張被繼承人甲○○於97年12月20日死亡
    ，其所有繼承人全部拋棄繼承，聲請人為其債權人之事實，
    業據其提出繼承系統表影本、戶籍謄本、本院98年5 月21日
    板院輔家科春梅字第034311號函影本、住宅借款契約影本、
    土地暨建築改良物抵押權設定契約書影本、台北縣樹林地政
    事務所他項權利證明書影本等件為證，復經本院依職權調取
    本院98年度司繼字第140 號、98年度司繼字第8 號、98年度
    司繼字第20號、98年度繼字第826 號拋棄繼承事件案卷核閱
    無訛，自堪信為真實。
四、從而，聲請人以債權人之利害關係人身分，聲請選任被繼承
    人甲○○之遺產管理人，核與首揭規定尚無不合。經核周雅
    惠為被繼承人甲○○之配偶，亦為借款契約之借款人，有戶
    籍謄本及住宅借款契約影本可憑，雖其已拋棄繼承，但對遺
    產遺債情況瞭解應較深，就被繼承人之財產管理較為方便，
    並就遺產管理人職務之遂行，有所助益，且其既已拋棄繼承
    ，要不致有利害偏頗之虞，為保障債權人之利益及期程序之
    公正、公信起見，本院經徵詢周雅惠之同意後（見卷附本院
    電話紀錄），認以選任周雅惠為被繼承人甲○○之遺產管理
    人為適當。
五、又被繼承人甲○○之繼承人既均拋棄繼承，其遺產依民法第
    1176條第6 項準用關於無人承認繼承之規定，依同法第1185
    條規定，於清償債權並交付遺贈物後，如有賸餘，應歸屬國
    庫。
六、依非訟事件法第21條第2 項，民事訴訟法第78條、第95條，
    裁定如主文。
中    華    民    國    98    年    11    月    3     日
                  家事法庭  法  官  劉大衛
以上正本係照原本作成
如對本裁定抗告須於裁定送達後10日內向本院提出抗告狀
中    華    民    國    98    年    11    月    3     日
                            書記官  高玉彬


司法院資訊處製作；財團法人民間司法改革基金會備份。
